【裁判字號】    98,台上,3322
【裁判日期】    980618
【裁判案由】    公共危險
【裁判全文】
最高法院刑事判決            九十八年度台上字第三三二二號
上  訴  人  甲○○
                    34巷12號
選任辯護人  李合法律師
            魏早炳律師
上列上訴人因公共危險案件，不服台灣高等法院中華民國九十五
年十一月九日第二審更審判決（九十五年度上更(一)字第六八八號
，起訴案號：台灣新竹地方法院檢察署九十一年度偵字第四四六
七號），提起上訴，本院判決如下：
    主  文
上訴駁回。
    理  由
按刑事訴訟法第三百七十七條規定，上訴於第三審法院，非以判
決違背法令為理由，不得為之。是提起第三審上訴，應以原判決
違背法令為理由，係屬法定要件。如果上訴理由書狀並未依據卷
內訴訟資料，具體指摘原判決不適用何種法則或如何適用不當，
或所指摘原判決違法情事，顯與法律規定得為第三審上訴理由之
違法情形，不相適合時，均應認其上訴為違背法律上之程式，予
以駁回。本件上訴人甲○○上訴意旨略以：(一)上訴人矢口否認有
燒燬法院建築物之認識與意思，於偵查中明確稱當時沒有想到會
燒到法院等語，遍查全卷更無任何上訴人有燒燬法院故意之跡證
。原判決顯有認定事實不憑證據及與卷證資料不符之違背法令。
(二)上訴人於一審已陳報如何於警詢中因被刑求、脅迫、利誘、欺
騙而承認涉犯本案，至檢察官調查時仍誤信警方會以失火罪輕罰
了事，故仍繼續配合承認犯行等情，經第一審法院傳喚警員陸世
雄到庭，其亦僅否認有罰上訴人半蹲，踢他而已等語，但對上訴
人其他指述則未否認。原判決對上訴人上開有利之主張恝置不理
，又未敘明不採信之理由，有判決不載理由之違法。且原判決固
不採上訴人之警詢筆錄，但仍採上訴人在檢察官調查時及羈押庭
，因延續警詢時所受刑求及詐術所為之陳述，有違背經驗法則及
論理法則。(三)上訴人於原審除聲請傳喚證人陳宏池，勘驗卷附警
詢錄音帶，以證明上訴人在警詢時因受刑求逼供及誘導而為不實
供述外，並聲請自費由法院委託專業人員翻拷全案之錄影帶及錄
音帶，以委請科技廠商鑑驗案發前一小時之影像，並說明聲請之
理由：因第一審勘驗卷內之部分錄影品質，無法有效勘驗真相及
有無剪接之處，另第一審僅播放起火前半小時之錄影，而整疊廣
告紙引火起燃之時間，絕非數分鐘內可及，經初勘起燃前半小時
之現場畫面，亦未見引點火苗之畫面，實有必要鑑驗起燃前一小
時之錄影，又第一審雖將卷附部分錄影送請刑事警察局鑑驗，經
該局以影像品質不佳、影像尺寸太小而無法處理見復，惟五年來
科技長足進步，民間廠商應有辦法突破。原判決徒以監視錄影畫
面中民國九十一年七月九日上午五時五十五分、五十六分二十四
秒、五十八分十七秒出現於監視畫面之人係上訴人，業經上訴人
坦認無訛等語，認無再鑑定之必要，對於上訴人上開聲請勘驗之
理由恝置不論，有應調查之證據未予調查之違法。況原判決未於
審判期日提示前開錄影畫面令上訴人辨認及表示意見，亦有違背
法令。(四)本件更審法院於宣判後，將其憑以認定上訴人有於九十
一年七月九日上午約五時五十六、五十七分許在案發地點燒燬機
車並延燒法院建築物之台灣新竹地方法院檢察署所設監視器於案
發當日所攝錄之監視錄影畫面翻拷予上訴人之辯護人，經查驗結
果，卷附翻拍之現場照片，左下方攝錄時間確為「二００二年七
月九日五時三十九分二十五秒０一」至「二００二年七月九日六
時０二分０六秒０一」之間，惟依原審翻拷予上訴人之攝錄影畫
面，其左下角顯示之攝錄影時間，竟顯示「二００二年七月八日
二十一時三十九分二十五秒０一」至「二００二年七月八日二十
二時０二分０六秒０一」，其間相差達八小時之久，自屬矛盾。
且從上揭事證以觀，顯見原偵審卷內所附現場攝錄影之翻拍畫面
已被變造，原判決所認定之事實，與卷附證據不相適合。(五)上開
案發當日錄影翻拍照片既有變造之情事，原判決採認上訴人於檢
察官偵查筆錄及羈押庭訊問筆錄作為涉犯本案之唯一證據，違背
刑事訴訟法第一百五十六條第二項之規定。第一審法院於九十一
年十月二日依照上開變造之錄影所製作之勘驗筆錄，亦不足憑採
，原判決據為上訴人有罪判決之基礎，有認定事實與卷附證據不
相適合之違背法令。(六)卷附翻拍現場攝錄照片中，如上訴理由狀
所附第二、三、十一、十二、十三等畫面，在原審翻拷予上訴人
之光碟中竟遍尋不著，其中更以第一審、原審法院均指從畫面及
照片上可見上訴人似係手拿用以放火之廣告紙之上午五時五十五
分十八秒至五十六分三十一秒間之畫面，均付之闕如，致上訴人
無法將之定格放大，以證明上訴人當時係穿著工作圍裙，而非法
官所疑認之廣告紙。前開畫面為何消失不見，實有調查釐清之必
要。本件其他被燒機車車主均已向上訴人提出民事賠償之請求，
唯獨燒燬情況最重之ＱＴＭ－六三八號機車車主，從未向上訴人
請求賠償或提出訴訟，其是否涉及本案，亦值深入調查。(七)依原
審交付辯護人之監視器錄影帶翻拍照片，上訴人出現於現場附近
之畫面，僅出現上訴人騎車以左手壓圍裙經過，並未顯示上訴人
有拿廣告紙之事實，因狀附翻拍照片編號十五至十六之間共一分
十二秒原審未交付錄影資料予辯護人，如有，應可確定上訴人回
到機車時未拿任何東西，與原判決認定上訴人於某住戶信箱內拿
取廣告紙數張到前開機車旁不同。又狀附翻拍照片編號十七至三
十六號，依畫面顯示之時間共二分三十四秒，足證上訴人一直在
案發現場並未離去。再依狀附翻拍照片編號二十所示，上訴人與
路人一起出現時其騎車姿勢為正常的將左手放於騎車把手上，此
時畫面中並無藍點，對照照片編號十六上訴人左手壓住圍裙出現
之藍點，應即為機車把手，而非廣告紙，原審判決認定上訴人拿
廣告紙之時間點即翻拍照片編號一至十五，但從翻拍照片編號十
六明確看出上訴人左手未拿廣告紙。依上訴人主張係以右手催油
門，左手習慣壓圍裙，畫面中之藍點是改裝的機車把手。原審認
定上訴人拿廣告紙用為點火之事實，與卷內之證據不相適合，有
證據上理由矛盾。且上情攸關上訴人罪名是否成立，自有再加鑑
定錄影帶之必要。(八)依上開監視器錄影帶，原審認定上訴人自中
正路一三六巷之起火地點點火之後，至中正路左轉再自中正路一
百三十六巷五弄繞回中正路一百三十六巷。依據上訴人自行至現
場丈量之距離示意圖，繞行一圈距離共約三百九十二公尺，按照
錄影帶翻拍資料顯示，原判決認定上訴人取得廣告紙前往點火時
點為九十一年七月八日二十一時五十六分三十一秒即翻拍照片編
號十六，至第二次出現在畫面係同日二十一時五十七分四十七秒
即翻拍照片編號十七僅相隔一分十六秒，此一短時間之內，上訴
人是否能以廣告紙點火、上車，再繞行一圈回到現場，顯有疑問
。況且原判決認定上訴人將廣告紙點燃置機車座墊引致其他部位
著火，按新竹地區風勢本大，機車座墊材質平滑、耐熱且耐燒，
事實上不可能以廣告紙引燃，又座墊之材質，亦非瞬間即燃燒殆
盡之廣告紙火勢所可帶動。因之，原判決之認定有違背經驗法則
之當然違背法令。(九)依監視錄影畫面，上訴人出現之時間共計五
分十三秒，而原判決理由欄貳一之(二)認定上訴人逗留三分十七秒
，此部分原審法院之認定與監視錄影畫面顯示時間並不相符。又
上訴人留在現場，且意圖告知有關人員已有火災發生及設法滅火
，其內心應無縱火之間接故意，原判決未依證據認定，尚非妥適
。縱如原審判決認定上訴人有放火之行為，惟依監視器錄影資料
翻拍照片所示，上訴人於火災發生之後尚去找附近之人來救火，
足見上訴人並非如原判決所認定為放火之後，隨即離開現場，致
現場火勢延燒更加無法控制。此部分有利上訴人之事實，原審判
決並未加以認定，有判決理由矛盾之當然違背法令云云。
惟查原判決依憑上訴人於偵查、檢察官聲請羈押時於第一審法院
之自白，台灣新竹看守所上訴人健康檢查表及病歷表、台灣新竹
地方法院檢察署監視器錄影畫面、勘驗筆錄、新竹市消防局火災
調查報告書暨所附照片、台灣新竹地方法院九十五年十月十四日
函、台灣新竹地方法院檢察署九十五年十月五日函等證據，資以
認定上訴人有原判決事實欄所記載之犯罪事實，因而撤銷第一審
不當之科刑判決，改判仍依刑法修正前想像競合犯之例，從一重
論處上訴人放火燒燬現有人所在之建築物，未遂罪刑（處有期徒
刑四年六月），已詳述其依憑之證據及認定之理由。並對於上訴
人辯稱：伊被刑求，自白是被警察逼供不是自由意識所為，只是
路過看到失火，趕緊去公園找人救火云云。經綜合調查證據之結
果，認不可採，已在判決內詳予指駁，並說明其理由。按認事採
證、證據之取捨及證據證明力之判斷，俱屬事實審法院之職權，
苟無違背證據法則，自不能指為違法。又（一）刑事訴訟法所稱
依法應於審判期日調查之證據，係指與待證事實有重要關係，在
客觀上顯有調查必要性之證據而言，故其範圍並非漫無限制，必
其證據與判斷待證事實之有無，具有關聯性，得據以推翻原判決
，而為不同之認定者，始足當之。經查原判決認定上訴人有其事
實欄所載之放火燒燬現有人所在之建築物，未遂之犯行，並未採
用上訴人於警詢時之陳述，資為認定其犯罪之證據。而其採用上
訴人於檢察官偵查中及檢察官聲請羈押上訴人時，上訴人於第一
審法院所為供述而為論斷。並已說明：上訴人於偵查中尚有選任
辯護人，並未提出任何刑求抗辯，於第一審九十一年八月九日第
一次訊問時供稱於檢察官偵訊所言實在，檢察官沒有逼供及刑求
，有該筆錄載明在卷可按。又上訴人於檢察官聲請羈押時，於第
一審亦坦承有放火之情事（見第一審九十一年度聲羈字第一二三
號九十一年八月一日訊問筆錄），上訴人於檢察官偵訊時已就如
何起意放火、所用方法、起火後如何處理等情直承綦詳，且於聲
請羈押移送第一審法院訊問調查時，亦坦認不諱，且與事實相符
。故認本件犯行不採上訴人於警詢時之自白，則就上訴人警詢自
白是否非出於不正方法乙節，自毋庸再行調查。故上訴人之選任
辯護人請求傳訊證人陳宏池、翻拷警詢錄音帶另行送請鑑定有無
剪接、再次當庭勘驗警詢錄音帶等情，即均無必要等語。原判決
已說明其就案內所有證據，本於調查所得心證，分別定其取捨，
而憑以認定上訴人犯罪之依據及理由。又原審於九十五年十二月
二十六日審理時已提示案發現場監視錄影光碟及第一審九十一年
十月二日勘驗筆錄予上訴人及其選任辯護人令其辨認（見原審卷
第四十至四十二頁）。已盡調查能事，原審未依上訴人之聲請傳
訊證人陳宏池，另為無益之調查，未將警詢錄音帶及台灣新竹地
方法院檢察署所設監視器於案發當日所攝錄之監視錄影畫面送請
鑑定，此係事實審法院採證認事之職權行使，難謂有上訴人上訴
意旨所指違反證據法則、判決不備理由，或應於審判期日調查之
證據而未予調查之情形。（二）關於上訴人放火行為具有不確定
故意乙節，原判決亦說明：在台灣新竹地方法院暨檢察署建築物
附建之停車棚放火，建築物西側外部牆壁受波及較嚴重，致內部
西側走廊及地下室西側之窗戶有燒燬及玻璃破裂情形，而機車內
必然有汽油，上訴人對於放火燒燬其中一部機車，必然延燒其他
機車，在汽油助燃下必然引發大火，如未能及時撲救，延燒之結
果，進而將波及主要建築物，又該主要建築物內有值班人員執行
勤務，上訴人仍為放火行為，其有放火燒燬現有人所在建築物之
不確定故意，堪以認定等語。原判決已說明其據以認定上訴人就
本件放火燒燬現有人所在之建築物，未遂之犯行，具有不確定故
意之理由，自無上訴意旨所指理由不備情形。（三）本案火災案
發時刻，火警現場鄰近巷道人車往來之情形，業經台灣新竹地方
法院檢察署設於屋牆上之監視器予以攝錄，其時間係自九十一年
七月九日上午五時三十九分二十四秒起，迄同日上午六時二分九
秒止，計分十一階段，各階段之畫面分別顯示人車來往情形，而
上訴人確於同日五時五十五分出現在畫面，且逗留三分十七秒等
情，業經第一審當庭播放錄影光碟勘驗屬實，製有勘驗筆錄在卷
，上訴人於第一審對該勘驗結果亦不爭執，並直承該畫面之人確
為其本人無誤（見第一審卷第九十至九十二頁）。上訴意旨執不
清晰之翻拷畫面，質疑上開業經第一審勘驗過之現場攝錄影之翻
拍畫面已遭變造，指摘原判決所認定之事實，與卷附證據不相適
合。並以起火點ＱＴＭ－六三八號機車之車主並未向上訴人求償
，質疑該車主涉案云云，顯非依據卷內訴訟資料為指摘。其餘上
訴意旨所指，核係對原審取捨證據與自由判斷證據證明力之職權
行使及原判決理由已經說明之事項，或就與犯罪構成事實無關之
枝節問題，或就不影響於判決本旨事項再為事實上之爭辯，徒以
自己之說詞，泛指其為違法，並為單純事實上之爭執，皆非適法
之第三審上訴理由，其上訴違背法律上之程式，應予駁回。
據上論結，應依刑事訴訟法第三百九十五條前段，判決如主文。
中    華    民    國  九十八  年    六    月   十八   日
                      最高法院刑事第二庭
                          審判長法官  陳  世  淙
                                法官  許  錦  印
                                法官  黃  正  興
                                法官  陳  東  誥
                                法官  林  錦  芳
      本件正本證明與原本無異
                                      書  記  官
中    華    民    國  九十八  年    六    月  二十二  日
                                                Ａ


司法院資訊處製作；財團法人民間司法改革基金會備份。
